【裁判字號】    97,上易,941
【裁判日期】    970619
【裁判案由】    妨害自由
【裁判全文】
臺灣高等法院臺中分院刑事判決         97年度上易字第941號
上  訴  人  臺灣臺中地方法院檢察署檢察官
被      告  乙○○
選任辯護人  黃嘉明律師
上列上訴人因被告妨害自由案件，不服臺灣臺中地方法院96年度
易字第3435號中華民國97年3月31日第一審判決關於強制罪部分
（起訴案號：臺灣臺中地方法院檢察署96年度偵續字第164號、
96年度偵字第13927號），提起上訴，本院判決如下：
    主  文
上訴駁回。
    理  由
一、本案經本院審理結果，認第一審判決就強制罪部分諭知被告
    乙○○無罪之判決，並無不當，應予維持，並引用第一審判
    決書記載之理由（如附件）。
二、臺灣臺中地方法院檢察署檢察官上訴意旨略謂：告訴人甲○
    ○於民國95年11月13日具狀向本署提出告訴，其提出告訴時
    間與本案發生時間，雖達4年之久，但依修正前刑法第80條
    第1項規定，強制罪最重本刑為3年，故其追訴權時效為10年
    ，自不得以告訴人遲延告訴，而指摘其心態可議，仍應審酌
    其告訴內容是否與事實相符，否則刑法追訴權時效之規定即
    無意義。證人吳年杰警員於原審審理時固然證稱：「（問：
    你們勤務上記載停車糾紛，有無可能是當事人提到一方不讓
    另一方離開的情形，均是記載停車糾紛？）不是，要看當事
    人有無提告訴，如果是妨害自由的話，我不會只有記載停車
    糾紛。」，但同時證述：「若是故意的話，我們要看車主要
    不要提出告訴，來決定是否製作筆錄，若當時當事人沒有要
    提告訴的話，妨害自由的部分我們不會製作筆錄」。換言之
    ，在證據不明確之情形下，警方對於情節輕微之案件，勸喻
    當事人息訟止爭，時有所見，故告訴人未即提出強制罪告訴
    ，並無不合常情之處。況且，依告訴人於96年10月18日所提
    出之「當日現場示意圖」（見原審卷第99頁之前1頁），以
    及請求上訴狀所附照片編號8A、9A，可發現被告當時所駕駛
    之車號ST-7271號汽車，停放在告訴人所駕駛之車號OA-2981
    號車輛右前方，而車號ST-7271號汽車後方仍有約1部車身距
    離，足見被告有刻意阻擋告訴人車輛駛出之嫌疑，則告訴意
    旨指稱：因告訴人對被告之公公大聲嚷嚷，故被告以阻擋告
    訴人車輛離去之強制手段，使告訴人向被告之公公道歉，經
    告訴人通知被告移車，被告仍不願意一節，並非全然無據。
    從而，原審認定告訴人之證詞不可採信，有違經驗及論理法
    則等語。
三、按刑事訴訟法第161條已於91年2月8日修正公布，其第1項規
    定：檢察官就被告犯罪事實，應負舉證責任，並指出證明之
    方法。因此，檢察官對於起訴之犯罪事實，應負提出證據及
    說服之實質舉證責任。倘其所提出之證據，不足為被告有罪
    之積極證明，或其指出證明之方法，無從說服法院以形成被
    告有罪之心證，基於無罪推定之原則，自應為被告無罪判決
    之諭知（參照最高法院92年台上字第128號判例意旨）。經
    查：
  (一)依證人吳年杰警員於原審所證述之內容，僅能證明被告有與
    告訴人發生糾紛，並無法證明被告有妨害告訴人駛離之行為
    。
  (二)依告訴人於96年10月18日所提出之「當日現場示意圖」（見
    原審卷第99頁之前1頁），以及告訴人請求檢察官上訴狀所
    附照片編號8A、9A（見本院卷第9、10頁），固堪認為被告
    當時所駕駛之車號ST－7271號汽車，停放在告訴人所駕駛之
    車號OA－2981號車輛右前方，而車號ST－7271號汽車後方仍
    有約1部車身距離，惟依證人于陳秀英、江水旺於原審證述
    之內容，告訴人於案發當時並未向警方提及有遭被告以車輛
    阻擋其駛離之情事，且吳年杰警員所登載之員警工作記錄簿
    並無任何關於強制犯行之記錄，告訴人當時如確遭被告以併
    排停車方式妨害自由駛離現場之權利，告訴人於警員到場處
    理時並未據理力爭提出告訴，反而就此未發一語，顯與常情
    有違，故告訴人之指訴尚難遽予採信，自難據此認定被告有
    刻意阻擋告訴人車輛駛離之犯意。
  (三)本件檢察官所提之各項直接證據及間接證據，就被告有無直
    接、間接妨害告訴人從停車位置駛離之權利之積極或消極行
    為，均仍有若干合理懷疑未能排除，無從證明被告有強制罪
    之犯行。原審判決對於認定被告並無檢察官起訴書所指之強
    制罪犯行，已經詳為調查審酌，並說明其認定之證據及理由
    ，經核均無違證據及經驗法則。原審因此以不能證明被告犯
    罪，判決被告無罪，經核並無不合。檢察官上訴仍未提出適
    合於證明犯罪事實之積極證據，上訴意旨所稱各節，仍無法
    動搖原判決之基礎，本件上訴為無理由，應予駁回。
四、又被告被訴犯竊佔罪嫌部分，經原審判決無罪，檢察官就竊
    佔罪部分並未提起上訴，併此敘明。
五、據上論斷，應依刑事訴訟法第373條、第368條，判決如主文
    。
本案經檢察官丙○○到庭執行職務。
中    華    民    國    97    年    6     月    19    日
            刑事第十一庭  審判長法  官    陳  朱  貴
                                法  官    郭  同  奇
                                法  官    胡  文  傑
上列正本證明與原本無異。
不得上訴。
                                書記官    蔡  嘉  萍
中    華    民    國    97    年    6    月     19    日


司法院資訊處製作；財團法人民間司法改革基金會備份。
